臺灣高等法院臺中分院刑事判決　　　　　　　　　九十一年度上易字第二○二九號
　　上　訴　人
　　即　被　告　甲○○　男　三.
右上訴人因竊盜案件，不服臺灣台中地方法院九十一年度易字第二二九七號中華民國
九十一年九月三十日第一審判決（起訴案號：臺灣台中地方法院檢察署九十一年度偵
字第一三九六二號），提起上訴，本院判決如左：
      主  文
原判決撤銷。
甲○○無罪。
      事  實
一、公訴意旨略以：甲○○前曾於民國八十六年九月二十八日，因違反麻醉藥品管理
    條例案件，經法院判處有期徒刑四月確定，並於八十六年十月二十三日經易科罰
    金執行完畢；後又於八十七年五月十日，再因違反麻醉藥品管理條例案件，經臺
    灣臺中地方法院判處有期徒刑六月確定，經送監執行於八十八年十月二十七日執
    行完畢；後於九十一年三月六日，再因竊盜案件，經本院判處有期徒刑一年六月
    （此部分尚未執行完畢），猶不知警惕，於九十一年五月七日上午十一時許，以
    沒有證件及要搬運家具為由，央請不知情之友人陳瑞諒（所涉竊盜部分業經檢察
    官為不起訴處分）至臺中市○區○○路七二三號「進億租賃有限公司」，租得車
    牌號碼Ｍ三－六三九一號藍色框式小貨車，同日十二時許，在台中市○○路山頂
    巷空地處，向陳瑞諒借用該小貨車後，竟夥同一位真實姓名、年籍、住居所均不
    詳之成年男子，二人共同基於意圖為自己不法所有之犯意聯絡，於同日下午四時
    許，由該不詳姓名之成年男子駕駛小貨車搭載甲○○，至臺中縣霧峰鄉○○村○○○街前「麗緻酒店」工地處，竊取「世億營造有限公司」所有放置於該工地空
    地上貨櫃內之固定水管之鐵環、接線盒、鐵質角材等水電器材（詳細數量不詳）
    ，價值約共新臺幣（下同）五萬元云云，因認被告涉有刑法第三百二十條第一項
    竊盜罪嫌。
二、按犯罪事實應依證據認定之，無證據不得推定其犯罪事實；又不能證明被告犯罪
    者，應諭知無罪之判決，刑事訴訟法第一百五十四條、第三百零一條第一項分別
    定有明文。又認定犯罪事實所憑之證據，雖不以直接證據為限，間接證據亦包括
    在內；然而無論其為直接或間接證據，其為訴訟上之證明，須於通常一般人均不
    致有所懷疑，而得確信其為真實之程度者，始得據為有罪之認定。（最高法院七
    十六年台上字第四九八六號判例參照）；本件公訴人認被告涉犯刑法第三百二十
    條第一項竊盜罪嫌，無非係以證人乙○○之指認、被害人丁○○之供述及證人陳
    瑞諒供稱該Ｍ三－六三九一號藍色框式小貨車實際上係被告所租賃、現場照片、
    通聯紀錄、租賃契約書等為其依據。
三、惟查訊據上訴人即被告甲○○（下簡稱被告）始終否認有何右開竊盜犯行，辯稱
    伊當日係與丙○○一起至大里搭電架，不可能又去偷東西等語；證人乙○○於警
    訊、偵查、原審及本院調查時雖一致證稱：當天伊經過麗緻酒店工地大門，發現
    大門內有部自小貨車要出來，覺得疑惑，因為空地大門之鑰匙在其身上，旁人如
    何能進去，後來等Ｍ三－六三九一號藍色框式小貨車出來時，伊趨前質問其中一
    名男子即被告，該名男子說門沒鎖，他們進去撿鐵，待其進去查看大門時，被告
    即趁隙逃跑，伊就將車號記下，當時伊與被告有對話，應係被告行竊沒錯，且貨
    車上載滿鐵環、接線盒、鐵質角材等水電材料，數量無法估計各等語（九十一年
    度偵字第一三九六二號卷第十八～九頁、原審卷第十八～九頁、第二十五、二十
    六頁、本院卷第三十七～八頁），並有現場照片足稽；證人即世億營造公司負責
    人丁○○亦證稱伊公司內有一批水電材料置於麗緻酒工地內貨櫃裡遭人竊走等語
    （同前偵卷第二十頁反面、二十一頁正面）；但查證人乙○○固於警訊中供證稱
    歹徒身高約一百七十公分高，微禿頭體壯等語（同前偵卷第十八頁反面、第十九
    頁正面）；然證人即陳瑞諒於偵查時則明確證稱：伊本身身高約一百六十八公分
    ，甲○○身高很高約比他高一個頭，並理平頭沒有禿頭（同前偵卷第三十八頁）
    ；可見證人乙○○指認之歹徒身高及髮型特徵，與被告已有不符；況證人乙○○
    又自承係在十公尺之遠處與歹徒四目接觸，並非與歹徒面對面相遇，在視距上已
    有距離，再加上事出突然、又匆匆一瞥之情怳下，能否正確指認歹徒之容貌、特
    徵及其記下之車號是否全然無誤，均非無疑；且其又供稱伊係於案發前二、三天
    前去工地巡視當時大門及貨櫃的鎖都完好，案發後才發現貨櫃之鐵扣被剪斷（原
    審卷第二十六頁）；再對照乙○○歷次證詞均提及歹徒當時表示門沒鎖，可見世
    億營造公司之貨櫃之鐵扣及麗經酒店空地大門之鑰匙在此二、三天之空檔內被不
    詳人士所入侵並破壞，並非不可能，本件復無失竊之贓物可資查證，則歹徒於五
    月七日當天所行竊者究係何物，是否為貨櫃內之水電材料，即無從進一步勘驗採
    證，以證明乙○○之指認確屬實情，是本件證人乙○○之指證既仍有可疑之處，
    自不能以其事後發現麗緻酒店之工地大門鎖及貨櫃鐵扣被剪斷，即率認其指認被
    告行竊為可採。其次，證人陳瑞諒、張進華之證詞及扣案之租車契約書、台灣大
    哥大通聯紀錄充其量亦僅足證明被告有租車之事實，不足作為其行竊之憑據，至
    於被告於原審就其當天之行程，固曾稱伊當天有去大里搭帳篷，但無證據證明（
    原審卷第二十七頁）；但其於本院已說明伊於案發當天跟丙○○去搭鐵架，因無
    收據，故稱沒證據；其次，證人丙○○復於本院到庭證實被告當天有與之一起前
    去大里搭鐵架等語（本院卷第五十、五十一頁）；足見被告所辯並非無據。
四、綜上，本件證人乙○○、丁○○之證詞，雖足以證明世億營造公司有失竊之事實
    ；但究竟是否為本件被告所為，因乙○○之指認無法確保完全正確無訛，依現存
    卷證，亦不足認定被告即為本件行竊之歹徒，本諸罪疑唯輕之法則，自應為無罪
    之諭知，原審疏未查明，遽為被告有罪之判決自有未洽，被告上訴意旨否認竊盜
    犯行，請求將原審判決撤銷，核為有理由，爰將原判決撤銷，並為無罪之諭知，
    以免冤抑。
據上論斷，應依刑事訴訟法第三百六十九條第一項前段、第三百六十四條、第三百零
一條第一項前段，判決如主文。
本案經檢察官戊○○到庭執行職務。
中    華      民      國      九十一      年        十二    月    三十一日
                              　　 臺灣高等法院臺中分院刑事第七庭
                                  　　   審判長法  官　林  榮　龍
                                               法　官  黃  日  隆
                                        　　　 法  官  謝  說  容
右正本證明與原本無異。
不得上訴。
                                               書記官　金  珍  華
中      華      民      國　  九十二     年      一       月     二     日
                                                              　　　　　Ｆ
